臺灣臺南地方法院刑事判決　
111年度交易字第203號
公  訴  人  臺灣臺南地方檢察署檢察官
被      告  魏永彬


上列被告因過失傷害案件，經檢察官提起公訴（110年度偵字第2
5776號），本院判決如下：
    主  文
魏永彬犯過失傷害罪，處拘役肆拾日，如易科罰金，以新臺幣壹
仟元折算壹日。
    事  實
一、魏永彬於民國109年11月2日上午8時16分許，騎乘車牌號碼0
    00-0000號普通重型機車，沿臺南市安南區安中路3段機慢車
    優先道左側車道由西往東方向行駛，行經該路段139號前變
    換車道至右側車道欲靠路邊停車之際，原應注意機車行駛之
    車道，變換車道時，應顯示方向燈，讓直行車先行，並注意
    安全距離，而依當時天候晴、日間自然光線、市區道路柏油
    路面乾燥無缺陷、無障礙物、視距良好，客觀上並無不能注
    意之情事，竟疏未注意及此，貿然自機慢車優先道左側車道
    變換至右側車道，適有陳宜樺騎乘車牌號碼000-0000號普通
    重型機車，自同向右後方駛至該處，見狀閃避不及，雙方遂
    發生碰撞(下稱本案交通事故)，致陳宜樺人車倒地，並因而
    受有頭部外傷、下巴2公分之開放性傷口、右眼周圍挫傷、
    臉部、右肘、雙手、手指、右髖部及右膝多處擦挫傷之傷害
    。
二、案經陳宜樺訴由臺灣臺南地方檢察署檢察官偵查起訴。
    理  由
壹、關於證據能力之認定
    本判決所引用被告以外之人於審判外之言詞或書面陳述，檢
    察官及被告魏永彬於本院審理時，均表示同意作為證據使用
    （見本院卷第61至62頁），本院審酌上開證據資料製作時之
    情況，尚無違法不當及證明力明顯過低之瑕疵，亦認為以之
    作為證據應屬適當，爰依刑事訴訟法第159條之5第1項規定
    ，認均有證據能力。另本判決引用之非供述證據，均依法定
    程序取得，經合法調查程序，與待證事實間復具相當關聯性
    ，無不得為證據情形，依刑事訴訟法第158條之4反面解釋，
    均有證據能力。
貳、實體部分
一、訊據被告固坦承其於上開時、地發生本案交通事故，告訴人
    陳宜樺人車倒地，受有上開傷害之事實，惟矢口否認有何過
    失傷害之犯行，辯稱：告訴人騎在我後方，離我太近，告訴
    人應該要閃避我，但告訴人卻從後面撞到我，所以是告訴人
    有過失云云。經查：
  ㈠被告於109年11月2日上午8時16分許，騎乘車牌號碼000-0000
    號普通重型機車(下稱被告機車)，沿臺南市安南區安中路3
    段機慢車優先道左側車道由西往東方向行駛，行經該路段13
    9號前變換車道至右側車道欲靠路邊停車之際，告訴人騎乘
    車牌號碼000-0000號普通重型機車(下稱告訴人機車)，自同
    向右後方駛至該處，雙方發生碰撞，告訴人人車倒地，受有
    頭部外傷、下巴2公分之開放性傷口、右眼周圍挫傷、臉部
    、右肘、雙手、手指、右髖部及右膝多處擦挫傷之傷害等情
    ，為被告所不爭執，且經證人即告訴人於警詢、偵查中證述
    明確(見他字卷第35、90至91頁)，復有道路交通事故現場圖
    、道路交通事故調查報告表㈠㈡、監視器錄影畫面翻拍照片、
    現場照片及臺南市立安南醫院診斷證明書在卷可佐（見他字
    卷第37至43、47至73頁），此部分事實，首堪認定。
　㈡次據告訴人於警詢中證稱：我當時沿臺南市安南區安中路3段
    機慢車優先道右側車道由西往東方向行駛，行經至本案交通
    事故地點時，被告在我同向前方，我不清楚被告有無打方向
    燈，被告右偏行駛而發生碰撞，第一次碰撞是我車前車頭與
    被告機車後車尾碰撞等語（見他字卷第35頁）；於偵查中再
    證稱：我當時騎車在安中路3段，被告當時騎車在我前面，
    他變換車道要靠路邊停車，他沒有保持距離且未按方向燈，
    導致我閃避不及摔車受傷等語明確（見他字卷第90至91頁）
    。而經本院當庭勘驗本案交通事故現場附近之監視器錄影畫
    面，勘驗結果略以：⒈畫面顯示時間109年11月2日上午8時16
    分47秒：被告機車自畫面左上方入鏡，沿機慢車優先道之左
    側車道行駛，被告右腳放在機車腳踏墊上。⒉畫面顯示時間1
    09年11月2日上午8時16分48秒：被告右腳離開機車腳踏墊懸
    於車旁，隨即可見告訴人機車跟隨在被告機車後方而騎駛於
    機慢車優先道之右側車道靠左側處。⒊畫面顯示時間109年11
    月2日上午8時16分49秒至50秒：被告右腳仍懸在被告機車右
    側，被告機車行車路線漸漸向右偏行，畫面中未見被告機車
    後方右側方向燈有亮起，被告機車之後跨越機慢車優先道之
    分隔線而駛入機慢車優先道之右側車道。告訴人機車行駛在
    被告機車後方，於機慢車優先道之右側車道靠左側處，告訴
    人機車從後方撞擊到被告機車後方，告訴人人車倒地，有本
    院勘驗筆錄附卷可佐（見本院卷第62至63、71至73頁）。而
    由前揭勘驗結果可見本案交通事故發生時，被告機車雖位於
    告訴人機車左前方，然被告機車自機慢車優先道左側車道變
    換至右側車道時，並未顯示方向燈，未讓直行車先行，並注
    意安全距離，被告突變換車道侵入告訴人正常行駛之車道，
    以致於兩車發生碰撞之結果。
  ㈢按機車行駛之車道，應依標誌或標線之規定行駛；無標誌或
    標線者，變換車道時，應讓直行車先行，並注意安全距離；
    汽車駕駛人變換車道時，應先顯示欲變換車道方向之燈光，
    並應顯示至完成轉彎或變換車道之行為，道路交通安全規則
    第99條第1項第3款、第109條第2項第2款後段分別定有明文
    。被告考領有普通重型機車駕駛執照（見他字卷第29、43頁
    ），復為具有一般辨別事理能力之成年人，依其年齡及社會
    生活經驗，對於上開規定，自不得諉為不知，其騎乘車輛時
    ，即應確實注意遵守上開規定謹慎駕駛；而依當時情形，天
    候晴、日間自然光線、市區道路柏油路面乾燥無缺陷、無障
    礙物且視距良好，有前引道路交通事故調查報告表㈠可供參
    考（見他字卷第41頁），客觀上並無不能注意之情事，被告
    竟疏未顯示方向燈，未讓直行車先行，並注意安全距離，貿
    然變換車道，致與告訴人機車發生碰撞，被告就本案交通事
    故之發生自屬有過失。參以本案交通事故之肇事因素經檢察
    官送請臺南市車輛行車事故鑑定會、臺南市車輛行車事故鑑
    定覆議委員會鑑定結果，亦均認被告駕駛普通重型機車，右
    偏行駛未注意安全距離，為肇事原因，有臺南市車輛行車事
    故鑑定會110年9月3日南市交鑑字第1101079711號函暨所附
    鑑定意見書、臺南市政府110年11月4日府交智安字第110133
    7485號函暨所附覆議意見書存卷可參（見他字卷第81至84、
    111至114頁），因上開鑑定結果係鑑定機關本於專業知識及
    交通鑑定經驗所為之判斷，當可憑信，益徵被告就上開交通
    事故之發生確有過失。　　
  ㈣被告雖辯稱：告訴人騎在我後方，離我太近，告訴人應該要
    閃避我，但告訴人卻從後面撞到我，所以是告訴人有過失云
    云。惟告訴人當時係正常行駛於機慢車優先道右側車道，與
    被告機車原行駛之機慢車優先道左側車道，非同一車道，自
    無道路交通安全規則第94條第1項「後車與前車之間應保持
    隨時可以煞停之距離」規定之適用。又被告既於變換車道時
    ，未依規定顯示方向燈以示意後方之來車，已認定如前述，
    自難期待告訴人於被告開始偏離原車道到發生碰撞之2、3秒
    間，對於被告突發之變換車道行為能立即反應並防止本案交
    通事故之發生。換言之，告訴人既為行駛於機慢車優先道右
    側車道之直行車，且依卷內證據資料並無證據證明告訴人有
    其他注意義務之違反，告訴人當可信賴同樣行駛於機慢車優
    先道左側車道之被告能遵守交通規則，而被告竟未遵守規定
    違規變換車道，致告訴人無充足時間可採取適當之措施避免
    本案交通事故之發生，自不能課以告訴人對於被告上開不可
    知之違規行為有預防之義務，而認告訴人有未注意車前狀況
    之注意義務違反。是被告此部分所辯，並非可採。
　㈤又告訴人於警詢中已證述其於上開事故中受傷乙事（見他字
    卷第35頁），且告訴人於本案交通事故當日即前往臺南市立
    安南醫院急診就醫，經該院診斷其受有頭部外傷、下巴2公
    分之開放性傷口、右眼周圍挫傷、臉部、右肘、雙手、手指
    、右髖部及右膝多處擦挫傷之傷勢乙節，亦有臺南市立安南
    醫院診斷證明書附卷足憑（見他字卷第47頁），足認告訴人
    係因本案交通事故受傷，被告之過失行為與告訴人所受傷害
    間有相當因果關係。
　㈥綜上所述，被告就本案交通事故之發生，顯有上述過失，被
    告仍執前詞，辯稱其無過失云云，無非飾卸之詞，要無足採
    。本案事證明確，被告過失傷害犯行洵堪認定，應予依法論
    科。
二、論罪科刑：
  ㈠核被告所為，係犯刑法第284條前段之過失傷害罪。
　㈡被告於本案交通事故後，於有偵查犯罪權限之機關人員知悉
    其犯罪前，向據報前往現場處理之臺南市政府警察局第三分
    局交通分隊警員承認騎車肇事等情，有臺南市政府警察局第
    三分局交通分隊道路交通事故肇事人自首情形紀錄表附卷可
    憑（見本院卷第49頁），則被告顯係於有偵查犯罪權限之機
    關或公務員知悉其上開犯罪前，即自首而接受裁判，參以被
    告雖有辯解，然自始均配合檢警偵辦及接受本院審理，並無
    逃避之情，應認其確有自首接受裁判之意，上開辯解僅係被
    告防禦權之合法行使，故仍依刑法第62條本文規定減輕其刑
    。
  ㈢茲審酌被告疏未注意遵守相關之道路交通法規，因其疏失肇
    致本案交通事故之發生，致告訴人受有如事實欄所載之傷害
    ，殊為不該，復審酌其犯後矢口否認犯行之犯後態度，兼衡
    被告之素行、過失程度、告訴人所受之傷勢，及被告與告訴
    人迄今未能達成和解或成立調解之情形，暨被告於本院審理
    時所述之智識程度、家庭生活狀況(見本院卷第67頁)等一切
    情狀，量處如主文所示之刑，並諭知易科罰金之折算標準，
    以示懲儆。 
據上論斷，應依刑事訴訟法第299條第1項本文，判決如主文。
本案經檢察官許家彰提起公訴，檢察官黃信勇到庭執行職務。
中　　華　　民　　國　　111 　年　　4 　　月　　25　　日
                  刑事第十庭    法　官　潘明彥
以上正本證明與原本無異。
如不服本判決應於收受本判決後20日內向本院提出上訴書狀，並
應敘述具體理由。其未敘述上訴理由者，應於上訴期間屆滿後20
日內向本院補提理由書狀（均須按他造當事人之人數附繕本）「
切勿逕送上級法院」。 
　　　　　　　　　　　　　　　　書記官  蘇豐展
中　　華　　民　　國　　111 　年　　4 　　月　　25　　日
附錄本案論罪科刑法條：
中華民國刑法第284條
因過失傷害人者，處1年以下有期徒刑、拘役或10萬元以下罰金
；致重傷者，處3年以下有期徒刑、拘役或30萬元以下罰金。